行  政  法  院  判  決                          八十八年度判字第四一八二號
    原      告  甲○○
    被      告  經濟部智慧財產局（原為經濟部中央標準局）
右當事人間因服務標章事件，原告不服行政院中華民國八十七年六月二十二日台八十
七訴字第三一一八九號再訴願決定，提起行政訴訟，本院判決如左︰
    主  文
原告之訴駁回。
    事  實
緣原告之前手美而美食品實業有限公司於民國八十三年十二月二日以「小麟吉得寶」
服務標章，指定使用於商品及服務分類表第四十二類之冷熱飲食、餐飲店服務申請註
冊，經被告審查核准，列為註冊第七七五一七號服務標章，旋移轉登記予原告，並公
告於八十六年一月一日第二十四卷第一期商標公報。嗣關係人吉得堡國際有限公司以
系爭服務標章有違註冊時商標法第七十七條準用同法第三十七條第一項第七款之規定
，對之申請評定。被告以系爭註冊第七七五一七號「小麟吉得寶」服務標章圖樣之中
文小麟吉得寶與據以評定之註冊第五八○七七九號「美琳吉得堡及圖」及第七一七七
○號「吉得堡及圖」商標圖樣上之中文美琳吉得堡及吉得堡，均有讀音相同之吉得寶
與吉得堡，縱系爭服務標章前面輔以小麟二字，惟吉得堡為關係人名稱之特取部分，
除早於八十一年間即由其前手吉得堡漢堡店莊茂勳以之作為商標圖樣主要部分，指定
使用於漢堡、三明治等商品申請註冊外，並廣泛與多家加盟店簽定合約，陸續於各地
行銷宣傳，該商標所表彰商品之信譽難謂不為一般消費者所知悉，凡此有關係人檢送
之統一發票、加盟合約書、商標註冊證等證據資料影本可稽，而系爭服務標章所使用
之冷熱飲食、餐飲店服務與漢堡、三明治等商品復具關連性，原告以近似之中文小麟
吉得寶作為系爭服務標章圖樣申請註冊，難謂無使一般消費者對其所提供服務之來源
或營業者發生混淆誤信之虞，有違註冊時商標法第七十七條準用同法第三十七條第一
項第七款之規定，乃評決第七七五一七號「小麟吉得寶」服務標章之註冊應作為無效
，發給中台評字第八六○三二六號服務標章評定書。原告不服，提起訴願、再訴願，
遞遭決定駁回，遂提起行政訴訟，茲摘兩造訴辯意旨於次：
原告起訴意旨及補充理由略謂︰一、按「襲用他人之商標或標章有致公眾誤信之虞者
」不得申請註冊，固為註冊時商標法第三十七第一項第七款所明定。所謂「襲用他人
之商標」依註冊時商標法施行細則第五十條準用同細則第三十一條之規定－係指非出
於自創而抄襲他人已使用之商標或標章申請註冊並有致公眾誤信之虞者而言；其所襲
用者不以著名商標或標章使用於同一或類似服務為限。若僅是「標章有致公眾誤信之
虞者」則應通盤的考量商標近似以及商品是否相同等問題；亦即商標是否具有知名度
、商標圖樣近似的程度、商標圖樣是否具有創意、商標所指定使用商品之相關及類似
程度、使用商標之事實及時間等因素。二、查『吉得堡』雖是關係人公司名稱之特取
部分，然該名稱最早由其前手吉得堡漢堡店莊茂勳以之作為商標圖樣，指定使用於漢
堡、三明治等商品申請註冊，始於八十一年。但自七十八年起，有以吉的堡為公司的
、也有以『吉的堡』為商標的，在各種商品取得註冊的比比皆是，由此確知『吉得堡
』並非關係人首創。三、次查本案被評定的日期是八十五年五月十六日，在此之前與
『吉得堡』同音的商標申請案又增加不少，各種商品與『吉得堡』同音的商標亦不在
少數，致使『吉得堡』獨特之創意已經喪失，『吉得堡』代表的並非僅是關係人一人
，系爭服務標章『小麟吉得寶』之註冊，是否一定會讓消費者誤認與關係人有關，被
告不應如此草率予以論斷。又經營兒童美語的『吉的堡』頗負盛名，該商標自七十八
年即已註冊並刊登廣告，故『吉的堡』已為特定的消費者所熟悉，關係人將他人創用
的商標首先使用於「漢堡、三明治、果汁、奶茶」商品，卻據此為撤銷系爭服務標章
『小麟吉得寶』之依據，顯失厚道。四、又查據以評定商標『吉得堡及圖』是抄襲來
的並非關係人首創，卻據此指責系爭服務標章『小麟吉得寶』襲用其商標，致使被告
依註冊時商標法施行細則第五十條準用同細則第三十一條規定撤銷系爭服務標章之註
冊，有失公平。五、再查原告雖然已喪失商標專用權，但自八十一年起確實就有人將
『吉的堡』指定使用於「小吃店、冷熱飲食店、飲食店、餐廳、冰果店」，系爭服務
標章『小麟吉得寶』與其同樣也是指定使用於「冷熱飲食店、餐飲店」應視為前者之
延續；據以評定商標『美琳吉得堡及圖』指定使用於「漢堡、麵包、三明治、奶茶」
商品也是在八十一年間取得商標專用權，此時未必比審定第六○五四三號之『吉的堡
』服務標章早，既有該『吉的堡』服務標章曾經註冊在前，則系爭服務標章再有相同
服務之使用，就不能謂有抄襲據以評定商標之嫌。六、類似商品或類似服務之認定，
依註冊時商標法施行細則第十五條第二項及第三項之規定，應依一般社會通念，市場
交易情形，並參酌該商品之產製、原料、用途、功能（是服務者參酌該服務之性質、
內容、對象）或場所等各種因素判斷之。鈞院八十七年度判字第一二五六號判決認定
指定使用於「冷熱飲食、餐飲店之服務」與指定使用於「牛奶、奶粉、咖啡牛奶、果
汁牛奶、蜜豆奶」二者之服務性質及商品功能並不具關連性，難謂有使一般商品購買
者對其表彰之商品來源及產銷者發生混淆誤認之虞，此判決恰可為右述類似商品之認
定做一註解；本案據以評定商標指定使用於「漢堡、三明治、麵包、蜜餞、餅乾、礦
泉水、檸檬茶、奶茶」商品，與系爭服務標章指定使用於「冷熱飲食、餐飲店」，二
者之服務性質及商品功能同樣的並不具關連性，同樣難謂有使一般商品購買者對其表
彰之商品來源及產銷者發生混淆誤認之虞，被告未思及此，竟撤銷系爭服務標章之註
冊，顯有未當。七、又被告不認為同樣指定「餐飲服務」，有相同『吉堡』且『琳』
與『麟』同音的『美琳吉登堡』、『美琳吉利堡』、『美琳吉蒂堡』與系爭服務標章
『小麟吉得寶』近似，卻認為系爭服務標章『小麟吉得寶』與據以評定商標『美琳吉
得堡及圖』相較，皆有相同『吉得』二字，而『寶』與『堡』讀音復相同，異時異地
隔離觀察或連貫唱呼，自不無使人混同誤認之虞，又被告既認為據以評定商標『美琳
吉得堡及圖』商標圖樣上之『吉得堡』為其圖樣主要部分之一，就應以此核駁有相同
『得堡』二字之服務標章申請註冊，惟被告並未如此，其又各自核准指定使用於餐飲
服務之審定第九四六四六號『美琳吉得堡及圖』與審定第一一三二三六號『速得堡及
圖』兩件標章註冊。另在餐飲事業之服務又再核准審定第一一六五四八號『哈得堡』
。如此指定使用於餐飲之服務之所有標章，被告不認為『美琳吉得堡及圖』與『蝸牛
吉得堡』、『速得堡及圖』、『哈得堡』構成近似，唯獨撤銷系爭服務標章之申請，
其商標近似審理之標準莫衷一是讓人無法信服。八、綜上所陳，指定使用於「餐飲」
之服務自八十一年就有人使用『吉的堡』，原告的『小麟吉得堡』為相同事業之經營
，可視為『吉的堡』的延續，因此系爭服務標章未有抄襲據以評定商標之嫌，據以評
定商標『吉得堡及圖』指定使用於「漢堡、三明治、麵包、餅乾、蜜餞、糕點、飲料
、礦泉水、奶茶」商品與系爭服務標章指定使用於「餐飲事業之服務」，前者是商品
製造業，後者是餐飲服務業，兩者並不具關連性，消費者當能辨別，兩造標章不論外
觀、構圖、意匠、字形之編排更不盡相同，消費者不可能誤認，且『吉得堡』並非關
係人唯一專用，在各種商品與『吉得堡』同音的的商標亦不在少數，其中尤以指定使
用於「美語教學」之『吉的堡』最富盛名，據以評定商標襲用他人之商標，本身就有
致公眾誤信之虞，如今各種產品都有『吉得堡』之申請案，『吉得堡』是否可讓消費
者足認係代表關係人之表徵，不無可議；據以評定商標『美琳吉得堡及圖』其『美琳
』為足資區別之所在，此與系爭服務標章『小麟吉得寶』相較，不會致消費者誤認，
系爭服務標章未違前揭規定，請判決將原處分及一再訴願決定均撤銷，以保原告合法
之權益等語。
被告答辯意旨略謂︰依註冊時商標法第七十七條準用同法第三十七條第一項第七款規
定，服務標章圖樣襲用他人之商標或標章有致公眾誤信之虞者，不得申請註冊。又該
款之適用，指以不公平競爭之目的，非出於自創而抄襲他人已使用之商標或標章申請
註冊並有致公眾誤信之虞者；所襲用者不以著名商標或標章而使用於同一或類似服務
為限，復為註冊時商標法施行細則第五十條準用同細則第三十一條所規定。查系爭註
冊第七七五一七號「小麟吉得寶」服務標章圖樣，與以評定之註冊第五八○七七九號
「美琳吉得堡及圖」及第七一一七七○號「吉得堡及圖」商標圖樣相較，審諸據以評
定之註冊第五八○七七九號「美琳吉得堡及圖」商標圖樣上之中文美琳與吉得堡係上
下分列，尚非不得分別審究，各為其商標圖樣主要部分之一，系爭服務標章圖樣之中
文小麟吉得寶與據以評定商標圖樣上之吉得堡均有相同之吉得二字，而寶與堡讀音復
相同，異時異地隔離觀察或連貫唱呼，自不無使人混同誤認之虞。而中文吉得堡係關
係人名稱之特取部分，除早於八十一年間即由其前手吉得堡漢堡店莊茂勳以之作為商
標圖樣主要部分之一，指定使用於漢堡、三明治等商品申請註冊外，並與多家加盟店
簽定加盟合約，廣泛於各地行銷宣傳，該商標所表彰商品之信譽難謂不為一般消費者
所知悉，業經關係人檢送之統一發票、加盟合約書、商標註冊證等證據資料影本論明
，原告以近似之中文小麟吉得寶作為系爭服務標章之圖樣，指定使用於冷熱飲食，餐
飲店服務申請註冊，即有使一般消費者對其所提供服務之來源或營業者發生混淆誤信
之虞。又首揭註冊時商標法第七十七條準用同法第三十七條第一項第七款之適用，並
不以使用於同一或類似服務為限，已如前述，所訴系爭服務標章所使用於冷熱飲食、
餐飲店服務與據以評定商標所使用之蜜餞、糖果、餅乾、麵包商品，非屬近似云云，
核難執為系爭服務標章無致公眾誤信之虞之論據。是被告所為之處分，並無不合等語
。
    理  由
依註冊時商標法第七十七條準用同法第三十七條第一項第七款規定，服務標章圖樣襲
用他人之商標或標章有致公眾誤信之虞者，不得申請註冊。又該款之適用，指以不公
平競爭之目的，非出於自創而抄襲他人已使用之商標或標章申請註冊並有致公眾誤信
之虞者；所襲用者不以著名商標或標章而使用於同一或類似服務為限，復為註冊時商
標法施行細則第五十條準用同細則第三十一條所規定。本件原告之前手美而美食品實
業有限公司於八十三年十二月二日以「小麟吉得寶」服務標章，指定使用於商品及服
務分類表第四十二類之冷熱飲食、餐飲店服務申請註冊，經被告審查核准，列為註冊
第七七五一七號服務標章，旋移轉登記予原告，並公告於八十六年一月一日第二十四
卷第一期商標公報。嗣關係人吉得堡國際有限公司以系爭服務標章有違註冊時商標法
第七十七條準用同法第三十七條第一項第七款之規定，對之申請評定。被告以系爭註
冊第七七五一七號「小麟吉得寶」服務標章圖樣之中文小麟吉得寶與據以評定之註冊
第五八○七七九號「美琳吉得堡及圖」及第七一一七七○號「吉得堡及圖」商標圖樣
上之中文美琳吉得堡及吉得堡，均有讀音相同之吉得寶與吉得堡，縱系爭服務標章前
面輔以小麟二字，惟吉得堡為關係人名稱之特取部分，除早於八十一年間即由其前手
吉得堡漢堡店莊茂勳以之作為商標圖樣主要部分，指定使用於漢堡、三明治等商品申
請註冊外，並廣泛與多家加盟店簽定合約，陸續於各地行銷宣傳，該商標所表彰商品
之信譽難謂不為一般消費者所知悉，凡此有關係人檢送之統一發票、加盟合約書、商
標註冊證等證據資料影本可稽，而系爭服務標章所使用之冷熱飲食、餐飲店服務與漢
堡、三明治等商品復具關連性，原告以近似之中文小麟吉得寶作為系爭服務標章圖樣
申請註冊，難謂無使一般消費者對其所提供服務之來源或營業者發生混淆誤信之虞，
有違註冊時商標法第七十七條準用同法第三十七條第一項第七款之規定，乃評決第七
七五一七號「小麟吉得寶」服務標章之註冊應作為無效，發給中台評字第八六○三二
六號服務標章評定書。原告不服，乃循序提起行政訴訟，主張如事實所載。經查：(一)
、本件系爭註冊第七七五一七號「小麟吉得寶」服務標章圖樣如附圖一，據以評定之
註冊第五八○七七九號「美琳吉得堡及圖」及第七一一七七○號「吉得堡及圖」商標
圖樣如附圖二，據以評定之註冊第五八○七七九號「美琳吉得堡及圖」商標圖樣上之
中文美琳與吉得堡係上下分列，尚非不得分別審究，各為其商標圖樣主要部分之一，
系爭服務標章圖樣之中文「小麟吉得寶」與據以評定商標圖樣上之「吉得堡」均有相
同之「吉得」二字，而「寶」與「堡」讀音復相同，異時異地隔離觀察或連貫唱呼，
自不無使人混同誤認之虞。而中文吉得堡係關係人吉得堡國際有限公司名稱之特取部
分，除早於八十一年間即由其前手吉得堡漢堡店莊茂勳以之作為商標圖樣主要部分之
一，指定使用於漢堡、三明治等商品申請註冊外，並與多家加盟店簽定加盟合約，廣
泛於各地行銷宣傳，該商標所表彰商品之信譽難謂不為一般消費者所知悉，有關係人
檢送之統一發票、加盟合約書、商標註冊證等影本附卷可按。而原告以近似之中文小
麟吉得寶作為系爭服務標章之圖樣，指定使用於冷熱飲食、餐飲店服務申請註冊，即
有使一般消費者對其所提供服務之來源或營業者發生混淆誤信之虞，則原告主張其以
「小麟吉得寶」申請服務標章，未有襲用據以評定商標之嫌等語，不足採信。(二)、原
告主張據以評定之「吉得堡及圖」商標指定使用於「漢堡、三明治、麵包、餅乾、蜜
餞、糕點、飲料、礦泉水、奶茶」商品，與系爭服務標章指定使用於「餐飲事業之服
務」，前者是商品製造業，後者是餐飲服務業，兩者並不具關連性，消費者當能辨別
等語。惟本件據以評定之註冊第七一一七七○號「吉得堡及圖」商標指定使用於汽水
、礦泉水、運動飲料、可樂、沙士、果汁、仙草汁、甘蔗汁、冬瓜露、冰淇淋汽水、
人蔘茶、奶茶、菊花茶、青草茶、苦茶、枸茶、冬瓜茶、洛神茶、龍眼茶、靈芝茶
、牛蒡茶、啤酒、生啤酒等商品，而系爭服務標章「小麟吉得寶」指定使用於冷熱飲
食、餐飲店之營業服務，誠難謂其不致使一般消費者對其所提供營業服務之來源或營
業者發生混淆誤信之虞，原告此部分主張，尚不足採。(三)、原告所舉本院八十七年度
判字第一二五六號判決商標異議事件，其案情與本案有別，尚難比附援引。又原告於
再訴願程序所舉於同類服務、商品獲審定公告之第九四七九五號「美琳吉得堡」、第
九四七九六號「美味莊吉得堡」、第九三三○一號「美琳吉利堡」、第九三三○二號
「美琳吉登堡」、第九三三○三號「吉蒂堡」、第九三一九三號「美琳吉蒂堡」等服
務標章之申請人均為吉得堡國際有限公司，而第二九三六三○號「普如蘭潔絲」與第
三八二二○九號「潔絲」、第二九三六二九號「普如蘭詩絲」與第三五七五五七號「
詩絲」、第二九三六二八號「普如蘭儂來」與第三二五一○二號「儂來」、第五八五
八一五號「耐斯多綺及圖Nice Touch」與第四六三四五○號「綺多姍」、第五四四四
三一號「耐斯雅波NICEUP」與第五五二二六七號「雅波」、第五四三○二二號「耐斯
雅波NICEUP」與第三九四三八九號「波雅登PRO ARDEN 」等商標，係各該事件審定是
否妥當之問題，尚不得據以謂本件系爭服務標章未違反註冊時商標法第七十七條準用
同法第三十七條第一項第七款規定。(三)、綜上所述，原告所訴各節，核無可採，原告
所申請註冊之系爭服務標章非出於自創而襲用他人之商標，並有致公眾混淆誤信之虞
，從而被告認其有違註冊時商標法第七十七條準用同法第三十七條第一項第七款之規
定，乃評決系爭服務標章之註冊應作為無效，揆諸首揭規定，核無違誤，一再訴願決
定，遞予維持原處分，均無不合，原告起訴意旨，難謂有理，應予駁回。
據上論結，本件原告之訴為無理由，爰依行政訴訟法第二十六條後段，判決如主文。
中    華    民    國     八十八      年     十二     月      十七       日
                    行 政 法 院 第 六 庭
                                審 判 長 評  事      鍾  曜  唐
                                         評  事      徐  樹  海
                                         評  事      高  啟  燦
                                         評  事      林  家  惠
                                         評  事      劉  鑫  楨
右  正  本  證  明  與  原  本  無  異
                                         法院書記官  陳  盛  信
中    華    民    國     八十八      年     十二     月     二十二      日
附圖一                      附圖二
第七七五一七號              第五八○七七九號  第七一一七七○號
~[G;H:\SCN\88\00000000.1;;]
~[G;H:\SCN\88\00000000.2;1400;]
